【裁判字號】    97,訴,1656
【裁判日期】    980831
【裁判案由】    偽造文書等
【裁判全文】
臺灣臺北地方法院刑事判決              97年度訴字第1656號
公  訴  人  臺灣臺北地方法院檢察署檢察官
被      告  乙○○
上列被告因偽造文書等案件，經檢察官聲請以簡易判決處刑（97
年度偵字第14447號），本院受理後（原案號：97年度簡字第333
2 號），認不宜逕以簡易判決處刑，經改依通常程序審判，判決
如下：
    主  文
本件免訴。
    理  由
一、本件聲請簡易判決處刑意旨略以：被告乙○○意圖為自己不
    法之所有及基於行使偽造私文書之犯意，於民國89年10月3
    日，在臺北市西門町附近之某通訊行，偽以「甲○○」之名
    義，填寫遠傳電信行動電話服務申請書，並持之交付予遠傳
    電信股份有限公司（下稱遠傳電信公司）之經銷處，申設該
    對應之行動電話門號，遠傳電信公司因陷於錯誤而以「甲○
    ○」名義核准行動電話門號0000000000號，被告因而取得該
    行動電話SIM 卡，足以生損害於甲○○及遠傳電信公司對於
    行動電話申請管理之正確性。因認被告涉犯刑法第216 條、
    第210條之行使偽造私文書、第339條第1 項詐欺取財罪嫌等
    語。
二、按案件曾經判決確定者，應諭知免訴之判決，並得不經言詞
    辯論為之，刑事訴訟法第302條第1款、第307 條分別定有明
    文。此項一事不再理之原則，關於實質上一罪或裁判上一罪
    ，均有其適用。連續犯、牽連犯、想像競合犯，係裁判上一
    罪，其一部分犯罪行為曾經判決確定者，其效力當然及於全
    部，並以先確定者有既判力之拘束力，故檢察官復將其他部
    分重行起訴，即應諭知免訴之判決（最高法院49年台非字第
    20號及60年台非字第77號判例意旨可資參照）。
三、經查，上開犯罪事實，業據被告乙○○於本院訊問時坦承不
    諱，核與被害人即證人甲○○於警詢時指證之情節相符（見
    甲○○89年11月17日警詢筆錄），並有遠傳電信行動電話服
    務申請書在卷可參，足認被告自白與事實相符，應可採信。
    又被告申請上開行動電話門號時，並持偽造之「甲○○」國
    民身分證以供核對身分之用，此有該偽造國民身分證影本附
    卷可憑，是被告此部分應另涉行使偽造特種文書罪名，並與
    前開所犯詐欺、行使偽造私文書罪，有想像競合（與行使偽
    造私文書罪部分）、牽連犯（與詐欺罪部分）之裁判上一罪
    關係，此部分雖未據檢察官起訴（聲請簡易判決處刑），仍
    在本院審判範圍內，此應先予辨明。
四、惟被告與謝巨鐘（冒名吳玉砲，已歿）共同基於偽造公印及
    偽造特種文書之犯意聯絡，於89年11月間某日，在臺北市萬
    華區西門町，由被告提供自己之照片1 張，交由謝巨鐘於不
    詳時地利用不知情之刻印店成年人偽刻「內政部印」之公印
    一枚後，以該公印蓋用於國民身分證上而偽造「內政部印」
    之公印文1 枚，繼而將被告之照片黏貼在所偽造載明「甲○
    ○」（甲○○本人經檢察官另為不起訴處分）之姓名、身分
    證統一編號等資料之國民身分證上而偽造國民身分證，再將
    該偽造之「甲○○」國民身分證交予被告使用，足以生損害
    於甲○○及戶政機關對於國民身分證核發之正確性。嗣被告
    即化名「甲○○」或「鄧永祥」，與馬榮仁（經本院另案判
    決無罪）及姓名年籍不詳化名為「詹富添」、「陳國華」、
    「吳昭德」、「張義」、「楊台生」、「徐鈺玲」、「葉吉
    雄」、「葉淑玲」、「黃明雄」之成年男女共10餘人，均明
    知其等實際上並無給付貨款之意，竟共同基於意圖為自己不
    法所有之常業詐欺取財犯意聯絡與行為分擔，於89年11月間
    某日，共組名為「鼎大行」之詐欺集團。先由被告與「詹富
    添」共同基於行使偽造國民身分證、行使偽造私文書之犯意
    聯絡，推由「詹富添」於不詳時地利用不知情之刻印店成年
    人偽刻「甲○○」之印章1 枚後，於89年11月20日某時，一
    同前往臺北縣林口鄉○○路604巷2號，由被告持偽造之「甲
    ○○」國民身分證冒稱係「甲○○」本人，向不知情之屋主
    黃宸宿行使，以每月新臺幣（下同）28,000元之租金，承租
    上址房屋，供作「鼎大行」之營業場所，被告並在「房屋租
    賃契約書」上承租人欄、立契約人（乙方）欄及騎縫處偽造
    「甲○○」之印文9枚及署押2枚而偽造私文書後，行使交付
    予屋主黃宸宿，且支付2 個月之租金，足以生損害於甲○○
    及黃宸宿之權益。嗣由「詹富添」擔任負責人，將上址房屋
    以「鼎大行」之名對外營業，並由被告化名「甲○○」或「
    鄧永祥」，不定時至「鼎大行」協助看管店面、接洽到場之
    廠商及簽收貨物；其餘成員則分別化名「陳國華」、「吳昭
    德」、「張義」、「楊台生」、「徐鈺玲」、「葉吉雄」、
    「葉淑玲」、「黃明雄」，自同年11月22日起至90年1月3日
    止，以「鼎大行」名義，先後於附表所示之時間，以附表所
    示之方式，向如附表所示之高農食品股份有限公司等31家公
    司、商號，訂購如附表所示之貨物，並約定於90年1月4日或
    5 日以現金或簽發發票日為同年1月6日以後之支票給付貨款
    ，使如附表所示之31家公司、商號之承辦人員陷於錯誤，將
    如附表所示之貨物交予「鼎大行」之成員簽收，被告等人因
    此詐得如附表所示之貨物，「詹富添」並將該等貨物變現，
    被告則不定時前往「鼎大行」向馬榮仁收取數百元至數千元
    不等之報酬，而恃以為生，以之為常業。「詹富添」等人另
    將詐得之部分貨物，存放在向不知情之葉長壽、錢世盈夫妻
    所分租位於臺北縣五股鄉○○路○ 段190號之2以鐵皮搭建之
    倉庫，其餘貨物則由「張義」僱用不知情之卡車司機廖有福
    ，先後6 次載運到國道第一高速公路桃園縣南崁交流道及國
    道第三高速公路大溪交流道南下匝道口，換由不詳車號之大
    型卡車轉運南下銷贓。嗣於90年1月3日某時，「詹富添」等
    人趁上開公司商號尚未前來請款之際，連夜搬走「鼎大行」
    內之所有物品，並逃逸無蹤。迄90年1月4日、5 日上開公司
    、商號人員陸續前來請款時，發現「鼎大行」大門深鎖，人
    去樓空，始知受騙。嗣於90年1月5日下午6 時30分許，經警
    前往葉長壽、錢世盈夫妻位於臺北縣五股鄉○○路○段190號
    之2 以鐵皮搭建之倉庫，當場查獲「鼎大行」詐得之部分物
    品「龍昇香油」53箱、「龍昇胡麻油」35箱、「小磨廟口小
    吃進口黑胡椒粉」2箱又2盒；復於同年5月22日晚間9時20分
    許，經警在臺北縣三重市○○街45號3 樓馬榮仁住處，查獲
    蓋有「鼎大行」大印及「詹富添」印章之三聯複寫簿1 本（
    共9張）、「詹添富」國民身分證傳真紙1張，而悉上情等情
    ，經檢察官以被告涉犯常業詐欺等罪嫌提起公訴，並經臺灣
    板橋地方法院以被告係犯刑法第218條偽造公印罪、第216條
    、第212 條行使偽造國民身分證罪、第216條、第210條行使
    偽造私文書罪、修正前刑法第340 條常業詐欺罪等罪名，而
    於97年4月30日以96年度訴緝字第287號判處有期徒刑1年6月
    ，而於97年6 月23日確定在案（下稱前案），有上開案號判
    決書及臺灣高等法院被告全國前案紀錄表在卷可按。而依證
    人即臺北縣林口鄉○○路604巷2號屋主黃宸宿於前案審理時
    於法院證稱：（如何向你承租房子？）在89年11月20日，乙
    ○○有與另一個人來找我，另外一個人年紀與他差不多，就
    說要向我承租房子，每月租金28,000元；（是否有提供身分
    證給你？）有的，當時他來租房子時，拿給我一張身分證，
    我還當場影印留存等語（見92年8 月25日訊問筆錄，臺灣板
    橋地方法院92年訴字第989 號卷(一)第203頁至第204頁）；而
    證人黃宸宿所提供佐證之偽造「甲○○」國民身分證影本（
    見臺灣板橋地方法院檢察署90年度偵字第10940 號卷第18頁
    ），核與被告於本案申辦行動電話門號所提供之偽造「甲○
    ○」國民身分證影本相同（見遠傳電信股份有限公司97年4
    月17日遠傳企營字第09710304057 號函及附件，臺灣板橋地
    方法院96年度訴緝字第287 號卷第212至213頁），是被告所
    供稱：我們拿的甲○○身分證是同一張等語（見97年4月2日
    審判筆錄，臺灣板橋地方法院96年度訴緝字第287 號卷(二)第
    108頁），應屬可信。本案被告於89年10月3日行使偽造之「
    甲○○」國民身分證以申辦行動電話門號，與前案其持同一
    張偽造之國民身分證於89年11月20日與黃宸宿簽訂租賃契約
    ，其時間僅相差1 個多月，犯罪時間相近，且被告於本院準
    備程序時供稱：（你跟謝巨鐘共同偽造「甲○○」國民身分
    證，是否表示一旦有機會就會對外冒用甲○○之名義？）是
    的，身分證上的相片是我交給謝巨鐘等語，核與持有偽造國
    民身分證者通常會利用機會對外冒用他人名義之常情相符，
    是被告所犯為構成要件相同之罪，手法亦相同，其顯係基於
    概括犯意反覆為之，有連續犯之裁判上一罪關係，而被告持
    偽造之「甲○○」國民身分證申辦行動電話門號所涉行使偽
    造特種文書罪名，復與所犯詐欺、行使偽造私文書罪，有想
    像競合（與行使偽造私文書罪部分）、牽連犯（與詐欺罪部
    分）之裁判上一罪關係（按刑法修正後雖刪除連續犯、牽連
    犯之規定，然經比較新舊法，以舊法依連續犯、牽連犯之規
    定論處較有利於被告），屬於刑事訴訟法第8 條所謂之同一
    案件。而本案檢察官係於97年7 月17日聲請簡易判決處刑，
    於97年8 月26日始繫屬於本院，有蓋有本院收文章之臺灣臺
    北地方法院檢察署函文及起訴書在卷足憑，是臺灣板橋地方
    法院為繫屬在先之法院，本院為繫屬在後之法院，且本件犯
    行與前案經臺灣板橋地方法院以96年度訴緝字第287 號確定
    判決處罰之犯行，既有裁判上一罪關係，屬同一案件，而前
    案既經判決確定，本案即為該案判決效力所及。揆諸上揭說
    明，本件爰不經言詞辯論，逕為免訴之諭知。
五、至臺灣臺北地方法院檢察署於97年9 月30日以97年度偵緝字
    第1390號移送併辦意旨書，以該案犯罪嫌疑事實與本案係屬
    事實同一之同一案件，而請求本院併案審理一節，因該案犯
    罪嫌疑事實與本案犯罪事實相同，自在本院審判範圍內，附
    此敘明。
據上論斷，應依刑事訴訟法第302條第1 款、第307條，判決如主
文。
中    華    民    國    98    年    8     月    31    日
                  刑事第四庭    審判長法  官  郭惠玲
                                      法  官  呂政燁
                                      法  官  李明益
以上正本證明與原本無異。
如不服本判決應於收受送達後10日內向本院提出上訴書狀，並應
敘述具體理由；其未敘述上訴理由者，應於上訴期間屆滿後20日
內向本院補提理由書（均須按他造當事人之人數附繕本）「切勿
逕送上級法院」。告訴人或被害人如對於本判決不服者，應具備
理由請求檢察官上訴，其上訴期間之計算係以檢察官收受判決正
本之日期為準。
                                      書記官  劉穗筠
中    華    民    國    98    年    8     月    31    日


司法院資訊處製作；財團法人民間司法改革基金會備份。
